【裁判字號】    99,再易,20
【裁判日期】    990826
【裁判案由】    損害賠償
【裁判全文】
臺灣高等法院高雄分院民事裁定          99年度再易字第20號
再審原告  乙○○
代 理 人  蕭永宏律師
再審被告  甲○○
上列當事人間請求拆屋還地事件，再審原告對於中華民國99年2
月24日本院98年度上易字第286 號及99年5 月20日本院99年度再
易字第8 號確定判決提起再審之訴，本院裁定如下：
    主  文
再審之訴駁回。
再審訴訟費用由再審原告負擔。
    理  由
一、本件再審原告對本院99年度再易字第8 號再審確定判決（下
    稱再審確定判決），及對本院98年度上易字第286 號原確定
    判決（下稱原確定判決），以有民事訴訟法第496 條第1 項
    第1 款、第2 款所定事由，對之提起再審之訴，無非以：坐
    落高雄縣美濃鎮○○段3308地號土地（下稱系爭土地）經再
    審原告向法院拍賣取得所有權。詎再審被告並無合法權源而
    在系爭土地如98年5 月20日高雄縣美濃地政事務所複丈成果
    圖（見本院卷第23頁）所示A 部分，興建未辦保存登記之地
    上物，即門牌號碼高雄縣美濃鎮○○路○ 段150 號房屋（下
    稱系爭房屋）。致再審原告受有無法使用系爭土地之損害，
    再審原告自得請求再審被告拆屋還地。因再審被告於系爭房
    屋建築完成時，即為系爭房屋之所有權人。訴外人林鍾菊英
    雖登記為起造人，然僅為行政上管理之登記，不因之排除再
    審被告依法律事實原始取得系爭房屋所有權。嗣後林鍾菊英
    雖與再審被告另簽訂贈與契約，約定將系爭房屋贈與再審被
    告，此贈與合意為渠等間通謀虛偽之意思表示，不生贈與之
    法律效力。林鍾菊英從未取得系爭房屋之所有權，故林鍾菊
    英移轉系爭土地所有權予劉羅鳳英時，再審被告無法依民法
    第425 條之1 規定，主張系爭土地有法定租賃權存在。原確
    定判決認有租賃關係存在，有適用法規顯有錯誤之違法。又
    再審被告係因出資建屋之法律事實取得系爭房屋之所有權，
    而非自林鍾菊英受讓系爭房屋之所有權。原確定判決認林鍾
    菊英為形式上房屋所有權人，則系爭房屋實質上所有權人即
    為再審被告，豈有形式上系爭房屋所有權人將系爭房屋讓與
    實質所有權人，而讓與有效之理。原確定判決就此部分有民
    事訴訟法第496 條第1 項第2 款所定判決理由與主文顯有矛
    盾之再審理由。且原確定判決有未就再審被告已非系爭土地
    之共有人，而得依分管契約有權占有使用系爭土地之理由為
    論述，遽以論結再審被告非無權占有，亦顯有理由不備之違
    法。經依民事訴訟法第496 條第1 項第1 款、第2 款規定提
    起再審之訴，再審確定判決完全未就再審原告所主張之事實
    為審酌，顯有違誤。是上開本院原確定判決，再審確定判決
    均有民事訴訟法第496 條第1 項第1 款、第2 款之再審理由
    云云，為其論據。
二、按提起民事再審之訴，應於30日之不變期間內為之，又該期
    間自判決確定時起算，民事訴訟法第500 條第1 項、第2 項
    定有明文。本件再審原告對本院原確定判決提起再審之訴。
    經查該原確定判決係於99年3 月2 日送達再審原告，有送達
    證書1 份附卷可稽（見本院98年度上易字第286 號卷第52頁
    ），自送達判決之翌日起，並扣除在途期間4 日，算至99年
    4 月6 日即已屆滿30日，乃再審原告遲至99年6 月23日始就
    本院原確定判決部分提起本件再審之訴，依上開說明，顯非
    合法。
三、次按再審之訴，法院認無再審理由，判決駁回後，不得以同
    一事由，對於原確定判決或駁回再審之訴之確定判決，更行
    提起再審之訴。民事訴訟法第498 條之1 定有明文。次按再
    審之目的，原在匡正確定終局判決之不當，以保障當事人之
    權益。惟為避免當事人以同一事由對於原確定判決或駁回再
    審之訴之確定判決，一再提起再審之訴，致浪費司法資源，
    自應予以限制（最高法院99年台再字第10號裁判要旨參照）
    。經查再審原告認本院原確定判決有適用法規顯有錯誤，判
    決理由與主文顯有矛盾及理由不備等事由，而依民事訴訟法
    第496 條第1 項第1 款、第2 款對之提起再審之訴，業經本
    院再審確定判決駁回確定。乃再審原告再以同一事由，對再
    審確定判決部分提起本件再審之訴，揆諸首開說明，本件再
    審之訴亦非合法，應予駁回。
四、據上論結，本件再審之訴為不合法，依民事訴訟法第502 條
    第1項、第95條、第78條，裁定如主文。
中    華    民    國    99    年    8     月    26    日
                              民事第三庭
                                  審判長法官  張國彬
                                  法      官  鄭月霞
                                  法      官  吳登輝
以上正本證明與原本無異。
本件裁定不得抗告。
中    華    民    國    99    年    8     月    27    日
                                  書  記  官  廖素珍

司法院資訊處製作；財團法人民間司法改革基金會備份。
